【裁判字號】    99,上易,2216
【裁判日期】    991027
【裁判案由】    毒品危害防制條例
【裁判全文】
臺灣高等法院刑事判決                99年度上易字第2216號
    上  訴  人
    即  被  告  甲○○
上列上訴人因違反毒品危害防制條例案件，不服臺灣基隆地方法
院99年度易字第258號，中華民國99年7月26日第一審判決（起訴
案號：臺灣基隆地方法院檢察署99年度毒偵字第798 號），提起
上訴，本院判決如下：
    主  文
上訴駁回。
    理  由
一、按不服地方法院之第一審判決而上訴者，應向管轄第二審之
    高等法院為之。上訴書狀應敘述具體理由。上訴書狀未敘述
    上訴理由者，應於上訴期間屆滿後20日內補提理由書於原審
    法院，逾期未補提者，原審法院應定期間先命補正。第二審
    法院認為上訴書狀未敘述理由或上訴有第362 條前段之情形
    者，應以判決駁回之，但其情形可以補正而未經原審法院命
    其補正者，審判長應定期間先命補正。刑事訴訟法第361 條
    、第367 條，分別定有明文。所謂不服第一審判決之具體理
    由，必係依據卷內既有訴訟資料或提出新事證，指摘或表明
    第一審判決有何採證認事、用法或量刑等足以影響判決本旨
    之不當或違法，而構成應予撤銷之具體事由，始克當之（例
    如：依憑證據法則具體指出所採證據何以不具證據能力，或
    依憑卷證資料，明確指出所為證據證明力之判斷如何違背經
    驗、論理法則）；倘僅泛言原判決認定事實錯誤、違背法令
    、量刑失之過重或輕縱，而未依上揭意旨指出具體事由，或
    形式上雖已指出具體事由，然該事由縱使屬實，亦不足以認
    為原判決有何不當或違法者（例如：對不具有調查必要性之
    證據，法院未依聲請調查亦未說明理由，或援用證據不當，
    但除去該證據仍應為同一事實之認定），皆難謂係具體理由
    ，俾與第二審上訴制度旨在請求第二審法院撤銷、變更第一
    審不當或違法之判決，以實現個案救濟之立法目的相契合，
    並節制濫行上訴（最高法院97年度臺上字第892 號判決參照
    ）。又第二審法院認為上訴書狀未敘述理由，依刑事訴訟法
    第367 條但書規定，始應定期間命其補正；如認上訴書狀已
    敘述理由，但其理由非屬具體，其所為上訴，即不符上訴之
    法定要件，自得逕行判決駁回，無定期命補正問題（最高法
    院97年度台上字第3599號判決要旨參照）。
二、本件原判決略以：
(一)甲○○前因施用毒品案件，經觀察、勒戒後，認無繼續施用
    毒品之傾向，於民國94年 5月24日釋放出所，並由臺灣桃園
    地方法院檢察署檢察官以93年度毒偵字第4082號及94年度毒
    偵字第2573號為不起訴處分確定。復犯施用毒品案件，經原
    審以98年度基簡字961號判處有期徒刑2月確定，於99年3月6
    日執行完畢，於99年3月7日出監。甲○○不知悔改，基於施
    用第二級毒品之犯意，於99年3月9日21時20分為警採尿前回
    溯至99年3月7日出監後某時之期間（檢察官誤載為回溯96小
    時內某時），在不詳地點，以不詳方式，施用第二級毒品甲
    基安非他命1 次。嗣因其為列管之毒品人口，而於上揭時間
    前往警局接受採尿送驗，結果呈甲基安非他命陽性反應，始
    悉上情。案經基隆市警察局第一分局報告臺灣基隆地方法院
    檢察署檢察官偵查終結提起公訴。
(二)訊據被告甲○○失口否認有施用第二級毒品甲基安非他命之
    犯行。惟查，被告雖否認施用第二級毒品甲基安非他命，然
    依毒品檢驗學上之常規，尿液中含毒品成分反應所使用之檢
    驗方法，對於受檢驗者是否確有施用毒品行為之判斷，在檢
    驗學常規上恆有絕對之影響。其以酵素免疫分析或薄層定性
    分析等方式為初步篩檢者，因具有相當程度偽陽性之可能，
    如另以氣（液）相層析、質譜分析等較具公信力之儀器為交
    叉確認，因出現偽陽性反應之機率極低，核足據為對涉嫌人
    不利之認定，此亦為邇來我國實務所是認。查被告為警所採
    集之尿液檢體，經送台灣檢驗科技股份有限公司檢驗，該公
    司採取酵素免疫分析法為初步檢驗後，復採取氣相層析/ 質
    譜儀法為確認檢驗，檢驗結果呈甲基安非他命之陽性反應，
    此有該公司出具之濫用藥物尿液檢驗附卷可稽，且依該份報
    告，被告尿液中甲基安非他命含量達20340ng/ml，遠逾公告
    值，足認依上述檢驗方法，不致誤判為甲基安非他命陽性反
    應。被告空言否認施用第二級毒品甲基安非他命云云，毫無
    足採。又依卷附法務部調查局90年4 月12日（90）陸（一）
    字第90133335號函所示「人體口服甲基安非他命後亦立即吸
    收，約70% 之施用劑量含在24小時內由尿液中排出體外，剩
    餘量則可能在數日內分別排出體外。」、「前述說明之剩餘
    量排出體外所需時間，則視施打量多少、個人代謝情況及檢
    驗機關使用閥值不同而異。施打量多者，於施打後4、5日仍
    有可能檢出陽性反應；施打量少者，可能在24小時後即難檢
    出；通常採尿檢驗前述毒品反應，應以施打後24小時內所採
    為宜。」。綜上，足認被告於99年3月9日21時20分接受採尿
    前，回溯99年3月7日出監後某時之期間，確有施用第二級毒
    品甲基安非他命行為。再查，被告有前開所載觀察勒戒執行
    完畢，又因施用毒品案件為法院判決有罪之情形，有臺灣高
    等法院被告前案紀錄表在卷可憑。被告係三犯施用第二級毒
    品之犯行洵堪認定，應依法論科。
(三)查甲基安非他命分係毒品危害防制條例第2條第2項第2 款所
    定之第二級毒品，被告非法施用第二級毒品甲基安非他命之
    行為，核係犯毒品危害防制條例第10條第2 項之施用第二級
    毒品罪。被告因施用而持有第二級毒品甲基安非他命之低度
    行為，應為施用第二級毒品之高度行為所吸收，不另論罪。
    被告曾受如前開所示有期徒刑執行完畢，有臺灣高等法院被
    告前案紀錄表在卷可按，其於有期徒刑執行完畢後之5 年內
    ，故意再犯本件有期徒刑以上之罪，為累犯，應依法加重其
    刑。審酌被告犯罪之動機、前有施用毒品之前科仍不知戒除
    ，所犯施用毒品犯行係戕害自己身心健康，並未危及他人，
    然其犯後否認犯行態度不佳，未見悔意等一切情狀，量處有
    期徒刑6月，並諭知易科罰金之折算標準，以示懲做。
三、本件上訴人即被告甲○○不服原判決，提起第二審上訴，上
    訴理由略以：原判決僅載稱被告於99年3月9日21時20分接受
    採尿前，回溯99年3月7日出監後某時之期間，有施用第二級
    毒品甲基安非他命行為，並未確定施用之時間、地點及數量
    ，判決尚有不備；又一般為列管之毒品人口，須至指定警局
    接受採尿送驗，倘被告真有施用第二級毒品，斷無自行到案
    採驗尿液之可能，足稽被告所辯並無施用乙節，非全無可採
    云云。惟查，被告於99年3月7日出監後，於99年3月9日21時
    20分為警採尿送驗之結果，確呈甲基安非他命之陽性反應，
    且被告尿液中甲基安非他命含量高達20340ng/ml，遠逾公告
    值，原審判決依此濫用藥物尿液檢驗報告之結果，認定被告
    99年3月9日21時20分接受採尿前，回溯99年3月7日出監後某
    時之期間，確有施用第二級毒品甲基安非他命行為，已詳敘
    認定被告犯罪事實所憑證據及適用刑罰法律之理由，就形式
    上觀察，原判決並無認定事實錯誤、量刑瑕疵或違背法令之
    情形可言。被告上訴意旨僅稱，原判決未確定被告施用毒品
    之時間、地點及數量，被告若有施用毒品，不可能自行到案
    採驗尿液云云，惟並未具體指摘原判決於認定事實、適用法
    律及量刑等事項，究竟有何違法或不當之具體情形，與刑事
    訴訟法第361條第2項「上訴書狀應敘述具體理由」之規定不
    符。揆諸首揭意旨，本件上訴顯不合法定程式，應予駁回，
    並不經言詞辯論為之。
據上論斷，應依刑事訴訟法第367條前段、第372條，判決如主文
。
中    華    民    國    99    年    10    月    27    日
                  刑事第十四庭審判長法  官  陳志洋
                                    法  官  謝靜慧
                                    法  官  梁耀鑌
以上正本證明與原本無異。
不得上訴。
                                    書記官  莊淑茹
中    華    民    國    99    年    10    月    27    日
附錄：本案論罪科刑法條全文
毒品危害防制條例第10條第2 項
施用第二級毒品者，處三年以下有期徒刑。

司法院資訊處製作；財團法人民間司法改革基金會備份。
